臺灣高雄地方法院刑事判決　　　　　　　95年度訴字第4070號
公　訴　人　臺灣高雄地方法院檢察署檢察官
被　　　告　甲○○
指定辯護人　張蓉成律師
上列被告因殺人未遂案件，經檢察官提起公訴（95年度偵字第27
838號），本院判決如下：
    主    文
本件公訴不受理。
    理    由
一、公訴意旨略以：被告甲○○於民國94年間因詐欺案件，經臺
    灣高雄地方法院於94年9 月22日以94年度簡字第5503號判處
    有期徒刑3 月確定，並於95年2 月27日執行完畢。詎仍不知
    悔改，與告訴人乙○○因買賣中古貨物而有糾紛，竟萌生報
    復之心，明知西瓜刀刀刃鋒利，用以砍殺他人易生死亡結果
    ，卻仍基於殺害告訴人亦不違反其本意之不確定故意，於95
    年10月25日上午10時許持其所有之西瓜刀，前往高雄市苓雅
    區○○○路53巷63之1 號告訴人工作之資源回收場內，以西
    瓜刀砍殺告訴人，告訴人見狀亦持長型鐵條與被告相互砍擊
    （告訴人涉嫌傷害部分另行聲請簡易判決處刑），告訴人因
    而受有前額頭皮刀傷3 公分、右肘刀傷3 公分、左手第4 指
    撕裂傷1.5 公分等傷害，被告因打鬥過程中負傷後始罷手，
    乙○○因而倖免於難，嗣經警據報前往處理，將被告及告訴
    人送醫治療，始查獲上情，並扣得西瓜刀1 支，因認被告涉
    犯刑法第271 條第2 項、第1 項之殺人未遂罪嫌。
二、按被告以外之人於審判外之陳述，雖不符前4 條之規定，而
    經當事人於審判程序同意作為證據，法院審酌該言詞陳述或
    書面陳述作成時之情況，認為適當者，亦得為證據，刑事訴
    訟法第159 條之5 定有明文；其立法理由在於傳聞證據未經
    當事人之反對詰問予以核實，乃排斥其證據能力。惟當事人
    如放棄對原供述人之反對詰問權，於審判程序表示同意該等
    傳聞證據可作為證據，此時，法院除認該傳聞證據欠缺適當
    性外，自可承認其證據能力。經查，關於下列引用之屬於審
    判外陳述之傳聞證據，公訴人、被告及其辯護人於審判程序
    同意作為證據，且經本院審酌該證據作成情況均無不適當之
    情形，是依上開規定，認得作為本案證據。
三、按犯罪事實應依證據認定之，無證據不得認定其犯罪事實，
    刑事訴訟法第154 條第2 項定有明文；又告訴乃論之罪，告
    訴人於第一審辯論終結前，得撤回其告訴；告訴經撤回者，
    法院應諭知不受理之判決，刑事訴訟法第238 條第1 項、第
    303 條第3 款分別定有明文。次按殺人與傷害之區別，應以
    有無殺意為斷，即行為人於下手時有無決意取被害人生命為
    準，至於被害人受傷處是否致命部位，及傷痕多寡、輕重為
    何等，亦僅得供審判者心證之參考，究不能據為絕對之標準
    ；行為人於行為當時，主觀上是否有殺人之故意，除應斟酌
    其使用之兇器種類、攻擊之部位、行為時之態度、表示外，
    尚應深入觀察行為人與被害人之關係、衝突之起因、行為當
    時所受之刺激、下手力量之輕重，被害人受傷之情形及行為
    人事後之態度等各項因素綜合予以研析，殊不能僅以口頭之
    詞語，遽認其必有殺人之犯意，最高法院20年非字第104 號
    、78年台上字第5216號著有判例可資參照。
四、本件公訴人認被告涉犯刑法第271 條第2 項、第1 項之殺人
    未遂罪嫌，無非係以被告供述、告訴人乙○○之指訴、證人
    謝志坤之證述、驗傷診斷證明書、扣案西瓜刀1 把，資為論
    據。訊據被告堅決否認有何殺人之犯意，辯稱：我有手持西
    瓜刀，要去找乙○○理論，沒有要殺他的意思等語，經查：
  (一)公訴人雖認被告所使用之西瓜刀經被告揮砍到產生缺口，顯
    見被告揮砍力道極大，足證被告當時殺人犯意堅強；且被告
    曾稱告訴人之前曾經表示要拿槍殺他，並稱當天到場是要向
    告訴人報仇等語，故推論被告有殺人之犯意。惟告訴人與目
    擊證人謝志坤均證稱：告訴人亦持鐵條與持西瓜刀之被告相
    互砍擊等語，而該實心鐵條外型甚長，並有相當之厚度，有
    卷附照片1 幀足證（見警卷第30頁），其於揮擊時產生之力
    道並不亞於西瓜刀，於兩者高速撞擊時，衡情當使西瓜刀產
    生缺口，又此缺口之產生，究係被告以西瓜刀阻擋鐵條揮擊
    所致？抑或被告以西瓜刀砍擊所致？又被告、告訴人究竟何
    人施力較大所致？均無證據可資證明，故無從僅由被告之西
    瓜刀產生缺口，即推論其下手狠、重，而有殺人之犯意。又
    被告雖稱告訴人曾表示要拿槍打死他，惟並無從僅以此認定
    被告因而產生殺害告訴人之決意，進而基於該決意下手行兇
    ；且被告亦堅稱係因與告訴人有鋁條買賣糾紛，故持西瓜刀
    找告訴人理論，僅欲警告告訴人，無殺害告訴人之意等語（
    見警卷第2 、5 、30頁），公訴人以此認定被告具有殺人犯
    意，恐有誤會。況被告認定告訴人持有槍械，已如前述，如
    被告有心尋仇，欲置告訴人於死地，當無可能僅持西瓜刀前
    往，而使自己處於較告訴人不利之地位；即便其選擇持西瓜
    刀前往殺害告訴人，亦應先預藏之，並不動聲色俟接近告訴
    人時，再出其不意下手，較有成功之機會；惟被告係手持西
    瓜刀怒氣沖沖進入回收場，並先經證人謝志坤勸阻，業經謝
    志坤證述在卷（見警卷第7 、8 頁、偵卷第30頁）。是被告
    以如此大張旗鼓方式持西瓜刀到場，應僅為與告訴人理論而
    助長氣勢所用，故其僅係好勇鬥狠，並非意在殺害告訴人甚
    明。
  (二)被告、告訴人以西瓜刀、鐵條相互砍擊，雙方均有負傷，有
    載明被告受有「1.頭部外傷併頭皮撕裂傷。2.左手第5 指脫
    臼。3.左手第4 指撕裂傷。4.多處挫傷（右大腿、左小腿）
    。」之國軍高雄總醫院附設民眾診療服務處診斷證明書1 紙
    ，被告、告訴人受傷照片各1 張可按（見警卷第28至30頁）
    ；依前開證據所示，被告傷勢甚至較告訴人為重。且被告初
    始追砍告訴人過程中，告訴人曾一度跌倒，而當時告訴人尚
    未取得鐵條，被告雖經告訴人之父黃德南擒抱與證人謝志坤
    之阻擋，致未能於第一時間砍殺跌倒之告訴人，有證人謝志
    坤於偵查時之證述足憑（見偵卷第30頁）；惟被告當時係手
    持西瓜刀，倘其亟欲殺害告訴人，當可先砍傷黃德南及謝志
    坤脫身後，再砍殺手無寸鐵之告訴人，然其捨此不為，僅掙
    脫黃德南，致告訴人有時間取得長鐵條與其互擊，嗣後被告
    又主動停止攻擊告訴人，此亦有告訴人及證人謝志坤於警詢
    與偵查時之證述可佐（見警卷第5 頁、偵卷第30頁），益見
    被告並無殺害告訴人之意，僅欲傷害告訴人而已。
  (三)綜上所述，本院審酌本案之發生乃因被告與告訴人間有鋁材
    買賣爭執，及案發情狀、過程、被告當時舉動、雙方受傷輕
    重、被告主動停手等情，足認被告並無置告訴人於死之意甚
    明，被告辯稱並無殺人之故意等語，應堪採信；是被告所為
    ，應僅犯刑法第277 條之傷害罪行，公訴人認被告所為係犯
    刑法第271 條第2 項、第1 項之殺人未遂罪嫌，容有誤會，
    惟其基本事實同一，爰變更起訴法條。
五、按告訴乃論之罪，告訴人於第一審辯論終結前，得撤回其告
    訴；又告訴經撤回者，法院應諭知不受理之判決，刑事訴訟
    法第238 條第1 項，及第303 條第3 款分別定有明文。本件
    被告因傷害案件，經檢察官提起公訴，認被告係犯刑法第27
    1 條第2 項、第1 項之殺人未遂罪；惟本院認被告所為應係
    涉犯同法第277 條第1 項之普通傷害罪，已如前述。又該罪
    依同法第287 條前段之規定，須告訴乃論，而告訴人已遞狀
    表明撤回告訴之意，此有告訴人於95年12月5 日書立之和解
    書1 紙在卷可稽（見院卷第27頁）。揆諸首揭法條，爰諭知
    不受理之判決。
據上論斷，應依刑事訴訟法第303 條第3 款、第307 條，判決如
主文。
中　　華　　民　　國　　96　　年　　3 　　月　　9 　　日
                  鳳山刑事第二庭  審判長法  官  黃建榮
                                        法  官  譚德周
                                        法　官  洪珮婷
以上正本證明與原本無異。
如不服本判決，應於收受送達後10日內向本院提出上訴書狀。
中　　華　　民　　國　　96　　年　　3 　　月　　9 　　日
　　　　　　　　　　　　　　　　　　　　書記官  賴朱梅
